最高法院刑事判決　　　　　　　　　　　　　　　九十一年度台上字第三一二○號
　　上　訴　人　甲○○
右上訴人因常業竊盜案件，不服台灣高等法院台南分院中華民國九十一年三月二十日
第二審判決（九十一年度上訴字第一三五號，起訴案號：台灣台南地方法院檢察署九
十年度偵字第七一二五、一二一一四號），提起上訴，本院判決如左：
    主  文
原判決關於甲○○部分撤銷，發回台灣高等法院台南分院。
    理  由
本件原判決認定上訴人甲○○與徐學基（原判決論處常業竊盜罪刑確定）以賴竊盜維
生，二人夥同郭登強（另案偵審）共同基於常業竊盜之犯意，於民國九十年六月五日
清晨，先後三次在台南縣仁德鄉○○村○○路○段一０三四巷二十五號前、台南縣仁
德鄉○○村○○○街五十號前、台南市○○街五十二號前，復於同年六月六日清晨，
先後二次在台南市○○路一九九號、台南市○○路北極殿後方，均由郭登強駕駛汽車
載上訴人與徐學基至上述各地點，由郭登強將車停於該處附近並留在車上負責接應，
徐學基在現場把風，上訴人則持客觀上可為兇器之鐵鋸、扳手、螺絲起子等工具，破
壞停放於該處之汽車鑰鎖，於竊得該等汽車後，自汽車內所遺留之相關資料取得車主
之電話號碼，由上訴人提供徐學基以「陳文容」名義開立之存摺號碼，再由徐學基以
所查得車主之電話號碼與車主聯絡，利用車主難以忍受失竊汽車損失重大之心理，基
於共同犯意之聯絡，意圖為自己不法之所有，先後多次以不交付上訴人等所要求之贖
款，即不交還渠等所失竊之汽車為要挾，恐嚇失竊汽車之沈明發、陳金財、黃作榮、
鄭榮忠、杜青霖，使渠等因擔心無法尋回汽車而心生恐懼，乃依徐學基之要求，匯寄
新台幣（下同）七萬元、六萬五千元、五萬元不等至徐學基所指定之第一商業銀行新
西分行第00000000000號陳文容之帳戶，或彰化銀行嘉義分行第0000
0000000000號陳文容之帳戶（其中被害人黃作榮部分被恐嚇要求付款十五
萬元贖車，但未得逞），得手後，由徐學基持提款卡提領現金後朋分花用，並以之為
常業。嗣於九十年六月二十日清晨三時十五分許，上訴人、徐學基共同搭乘郭登強駕
駛其所有ＭＯ｜九六八六號自小客車至台南市○○路一０三巷五十八弄二十二號前，
見傅韋嘉所有車號Ｊ四｜六四八五號之自小客車停於該處，上訴人、徐學基即下車，
郭登強將汽車開往轉角處並留在車上待命接應，徐學基下車後在旁把風，由上訴人持
可客觀上為兇器之鐵鋸等工具，破壞車門鎖及鋸斷該車之排檔鎖，著手竊取該車，尚
未得手之際，為巡邏之警員發覺而當場查獲，並扣得郭登強與上訴人所有供犯罪所用
之鐵鋸一支、十字螺絲起子二支、梅花扳手一支、十字萬用扳手一支、一字起子一支
、手電筒二支、小刀一支、衣架鐵條三支、六角扳手六支、電線一條、塑膠手套一盒
等情。因而維持第一審論處上訴人共同以犯竊盜罪為常業罪刑（併予宣付強制工作三
年）之判決，駁回上訴人在第二審之上訴，固非無見。
惟查：(一)、科刑之判決書，對於犯罪事實必須詳加認定，而後於理由內敘明其認定犯
罪事實所憑之證據及其認定之理由，方足以資論罪科刑，其所載事實理由與所宣告之
主文，尤必須相互一致，若僅於理由內敘明其所犯罪之證據，而於事實欄內並未認定
，則理由失所根據，僅於主文內宣告其罪刑，而事實理由欄內均未記載，則主文失其
根據，均與法定程式不符，其判決即難謂非違法。原判決事實欄記載上訴人基於常業
竊盜之犯意，並以竊盜汽車為常業等語；於理由欄記載核上訴人所為，係犯刑法第三
百二十二條之常業竊盜罪，並論以上訴人常業竊盜罪刑。然究竟上訴人如何應成立竊
盜罪之常業犯，原判決則未予說明，自有判決理由不備之違法。又連續犯指有數個獨
立之犯罪行為，基於一個概括之犯意，反覆為之，而觸犯犯罪構成要件相同之罪名者
而言。原判決理由記載上訴人所為多次恐嚇取財犯行，或有未遂，或有既遂，但其時
間緊接，基本犯罪構成要件相同，顯係出於概括之犯意，為連續犯，依刑法第五十六
條之規定，以一連續恐嚇取財既遂罪論處（見原判決第九頁）。但原判決事實欄卻未
記載上訴人基於恐嚇取財之概括犯意，則理由所載顯失依據，亦有未合。(二)、共同被
告非出於不正之方法，所為不利於其他共同被告之陳述，固得採為其他共同被告犯罪
之證據，但仍不得作為其他共同被告有罪判決之唯一證據，其陳述有無疑竇，能否採
信，法院於職權範圍，仍應調查其他必要之證據，以察其是否與事實相符。共同被告
徐學基雖於警訊供稱有夥同上訴人及郭登強為前述六次之竊盜犯行（見警訊卷第三頁
至第五頁）；然上訴人自警訊至審理中，均供認因徐學基之要求，僅參與最後一次即
九十年六月六日清晨在台南市○○路一０三巷五十八弄二十二號前之竊盜犯行（見警
訊卷第九頁正反面，偵查卷第二十二頁正反面、第九十八頁正反面，第一審卷第二十
一頁、第四十四頁、第九十四頁，原審卷第八十二頁）；另共同被告郭登強亦僅供認
有夥同上訴人及徐學基於九十年六月六日清晨在台南市○○路一０三巷五十八弄二十
二號前，竊取汽車為警查獲之犯行，並否認有其餘各次竊車及向車主強索金錢贖車之
情事（見警訊卷第六頁，偵查卷第二十一頁反面、第二十二頁反面，原審卷第七十頁
）；而各失竊汽車之車主沈明發、陳金財、黃作榮、鄭榮忠、杜青霖之證詞，亦均不
能證明上訴人有參與竊取渠等汽車及向渠等車主強索金錢贖車情事。何況徐學基於原
審改稱本案是伊與梁參寶所為，因警訊當時，伊無法交待梁參寶這個人，所以才說是
與上訴人及郭登強所為云云（見原審卷第八十二頁）。原審未調查徐學基於警訊之供
詞是否與事實相符，復未說明徐學基於原審所稱本案數次竊車，係伊與梁參寶共同行
竊，非與上訴人、郭登強共同行竊云云，何以不足採之理由，遽以徐學基於警訊之供
詞，而為不利於上訴人之認定，不僅未盡調查之能事，亦有判決理由不備之違法。上
訴意旨指摘原判決不當，非無理由，應認原判決關於上訴人部分有撤銷發回更審之原
因。
據上論結，應依刑事訴訟法第三百九十七條、第四百零一條，判決如主文。
中      華      民      國    九十一    年      六      月      六      日
                              最高法院刑事第九庭
                                  審判長法官  陳  炳  煌
                                        法官  陳  正  庸
                                        法官  韓  金  秀
                                        法官  吳  信  銘
                                        法官  徐  文  亮
      右正本證明與原本無異
                                              書  記  官
中      華      民      國    九十一    年      六      月      十      日
